臺灣新北地方法院刑事判決
110年度金訴字第1008號
公  訴  人  臺灣新北地方檢察署檢察官
被      告  陳俊仁


                    （現於法務部矯正署宜蘭監獄執行，寄押於法務部矯正署臺北監獄臺北分監）
            洪敏晉



上列被告等因違反洗錢防制法等案件，經檢察官提起公訴（110
年度偵字第3200號），本院判決如下：
    主  文
戊○○共同犯洗錢罪，處有期徒刑捌月，併科罰金新臺幣肆萬元，
罰金如易服勞役，以新臺幣壹仟元折算壹日。又共同犯洗錢罪，
處有期徒刑拾月，併科罰金新臺幣肆萬元，罰金如易服勞役，以
新臺幣壹仟元折算壹日。應執行有期徒刑壹年，併科罰金新臺幣
陸萬元，罰金如易服勞役，以新臺幣壹仟元折算壹日。
丙○○無罪。
    事  實
一、戊○○與真實姓名年籍不詳、綽號「吉祥」之人（無證據證明
    為未成年人）共同意圖為自己不法之所有，基於詐欺取財及
    洗錢之犯意聯絡，由戊○○提供其中國信託商業銀行帳號0000
    00000000號帳戶（下稱戊○○中國信託帳戶）之帳戶資料給「
    吉祥」，「吉祥」取得前述帳戶資料後，旋即於附表所示之
    時間，以附表所示之方式，詐欺附表所示之人，使其等陷於
    錯誤，依指示匯款附表所之金額至戊○○中國信託帳戶，戊○○
    再依「吉祥」之指示提領款項轉交予「吉祥」，以此方式隱
    匿犯罪所得之去向。嗣經附表所示之人發覺有異報警處理，
    而為警循線查悉上情。
二、案經乙○○、庚○○訴由新北市政府警察局新莊分局報告臺灣新
    北地方檢察署檢察官偵查起訴。
    理  由
壹、有罪部分
一、證據能力
（一）本件認定事實所引用被告戊○○（以下直接稱呼其名）以外
      之人於審判外之言詞或書面陳述，雖屬傳聞證據，惟檢察
      官、戊○○於言詞辯論終結前，均未主張有刑事訴訟法第15
      9條第1項不得為證據之情形，本院審酌此等證據作成時之
      情況，並無違法不當及證明力明顯過低之瑕疵，認以之作
      為證據應屬適當，而認該等證據資料皆有證據能力。
（二）至於本院所引之非供述證據部分，經查並非違法取得，亦
      無依法應排除其證據能力之情形，應有證據能力。
二、事實認定
　　前述犯罪事實，為戊○○坦白承認，核與證人即告訴人乙○○、庚○○（以下直接稱呼其名）於警詢中之證詞相符，且有乙○○提供之帳戶交易明細、存摺影本、通訊軟體對話紀錄、庚○○提供之匯款申請書、存摺影本、戊○○之中國信託帳戶客戶基本資料及交易明細等事證可證（偵卷第99至113、129至219、243至250頁），足認戊○○任意性之自白有相當之證據可佐，與事實相符而可採信。本案事證明確，戊○○犯行足以認定，應予依法論科。
三、論罪科刑
（一）核戊○○所為，是犯刑法第339條第1項之詐欺取財罪，及洗
      錢防制法第14條第1項之洗錢罪。
（二）戊○○所犯洗錢罪，已於審判中自白，爰依洗錢防制法第16
      條第2項規定減輕其刑。
（三）罪數關係：
    1.戊○○以一行為同時犯詐欺取財罪及洗錢罪，屬異種想像競
      合犯，應依刑法第55條前段規定，應從一重論以洗錢罪。
    2.戊○○就附表所示各次對於不同被害人所為之犯行，犯意各
      別，行為互殊，應予分論併罰。
（四）戊○○與「吉祥」就本案犯行，有犯意聯絡及行為分擔，應
      論以共同正犯。
（五）爰審酌：
    1.犯罪之動機、目的、手段、違反義務之程度及犯罪所生之
      危險或損害：戊○○正值青壯之年，有相當之工作能力，竟
      不思以正當途徑賺取生活所需，明知當前詐欺集團橫行，
      政府窮盡心力追查、防堵，且大眾傳播媒體更屢屢報導民
      眾被詐欺之新聞，竟於前述時間，以前述方式，提供帳戶
      及提領詐欺款項轉交「吉祥」而加以隱匿，共同分擔詐欺
      犯行，詐欺人數及金額如附表所示，經被害人報警後為警
      循線查獲。
    2.犯罪行為人之生活狀況、品行及智識程度：戊○○受有高職
      畢業之教育程度，從事過早餐店送貨，未婚，沒有需要扶
      養的人，為戊○○供述在卷。戊○○於本案前未曾有詐欺之前
      案紀錄，於本案後之109年5月間，有加入詐欺集團而為詐
      欺犯行，有臺灣高等法院被告前案紀錄表附卷可證。
    3.犯罪後之態度：戊○○坦承犯行，並與被害人調解成立（本
      院卷第119頁），惟尚未實際賠償被害人所受損失等一切
      情狀，量處如主文第1項所示之刑，並就罰金部分諭知易
      服勞役之折算標準，再定應執行之刑如主文第1項所示及
      就罰金部分諭知易服勞役之折算標準。
貳、無罪部分
一、公訴意旨另略以：被告丙○○（以下直接稱呼其名）得預見將
    金融機構帳戶之存摺、提款卡及密碼等資訊交予他人使用，
    可能作為幫助詐欺集團收取不法所得之用，竟仍不違背其本
    意，基於幫助詐欺取財及洗錢之不確定故意，於109年4月7
    日前某日，以某不詳之方式，將其申辦之合作金庫商業銀行
    帳號0000000000000號帳戶（下稱丙○○合作金庫帳戶）之存
    摺、提款卡及密碼交付予詐欺集團成員。嗣該詐騙集團成員
    取得上開帳戶資料後，即共同意圖為自己不法之所有，基於
    詐欺取財及洗錢之犯意聯絡，於附表編號1所示之時間，以
    附表編號1所示之方式，詐騙附表編號1所示之乙○○，使乙○○
    因而陷於錯誤，依其指示匯款附表編號1所示之金額至丙○○
    合作金庫帳戶，再由詐欺集團成員提領一空，以此方式掩飾
    或隱匿犯罪所得來源及去向，並意圖使他人逃避刑事追訴，而
    移轉犯罪所得等語。因認丙○○涉犯刑法第30條第1項前段、
    第339條第1項之幫助詐欺取財罪嫌，及刑法第30條第1項、
    洗錢防制法第14條第1項之幫助洗錢罪嫌。
二、犯罪事實應依證據認定之，無證據不得認定犯罪事實；行為
    不罰者應諭知無罪之判決，刑事訴訟法第154條第2項、第30
    1條第1項後段分別定有明文。
三、公訴意旨認丙○○涉犯刑法第30條第1項前段、第339條第1項
    之幫助詐欺取財罪嫌，及刑法第30條第1項、洗錢防制法第1
    4條第1項之幫助洗錢罪嫌，是以丙○○之供述、乙○○於警詢中
    之證詞、乙○○提供之帳戶交易明細、存摺影本、通訊軟體對
    話紀錄、丙○○之合作金庫帳戶交易明細及開戶印鑑資料等作
    為證據。
四、丙○○承認其合作金庫帳戶為其所申辦，惟否認有幫助詐欺及
    幫助洗錢之犯行，辯稱：這個帳戶不是我使用，我當時有開
    公司，我母親甲○○是財務長，這個帳戶的存摺及提款卡都是
    交給他使用，密碼只有我跟他知道，我有詢問他，我們討論
    後認為有可能是我弟弟丁○○使用等語。經查：　　
（一）證人甲○○於審理中證稱：我們是自家做加工事業，我幫忙
      理財，我大兒子丙○○就是送貨；我們開公司，名稱是晉一
      企業社，負責人是丙○○，必須要有帳戶讓客戶匯款進來，
      我因為有稅金問題，所以不能開戶，我請丙○○幫忙開戶；
      丙○○合作金庫帳戶都是我在使用，存摺、提款卡都是我在
      保管；我卡只有給過我小兒子丁○○1次，他跟我說要借卡
      ，我在家裡給他，他當天或隔天還我；丁○○5月底離家，
      說要去做事，不在家，也沒有手機；在離家前我有問丁○○
      ，他說匯入丙○○合作金庫帳戶的詐欺款項是他領的，他說
      他跟著老闆在做事，要賺點零用錢；剛開始做加工事業時
      ，客戶沒有要求公司名字、發票，所以是用丙○○個人名義
      申請，後來因為客戶要求要開發票、公司名稱，所以我才
      申請晉一企業社的合作金庫帳戶等語（本院卷第194至198
      、204至205、209頁），與其於偵查中證稱：我跟丙○○開
      公司做加工，錢都是由我保管，平常貨款會進入丙○○合作
      金庫帳戶，丁○○有跟我借過一次，但他當天就還我了，在
      警示之前這個帳戶還有持續在使用等語（偵卷第483頁）
      相符，足認丙○○辯稱其合作金庫帳戶其沒有使用，是由甲○○持有作為晉一企業社使用等情，應屬可信。
（二）依據丙○○合作金庫帳戶於109年4月1日至109年6月28日間
      之交易明細（偵卷第261至262頁），該帳戶持續都有款項
      進出，即使在本案於109年5月14日發生後還是如此，一直
      到附表編號1所示遭詐欺之乙○○於109年6月29日報案為止
      ，足以佐證甲○○前述證稱：丙○○合作金庫帳戶是作為晉一
      企業社收受客戶匯款使用，除曾借給丁○○使用1次外，一
      直由其使用到遭警示為止等情，與事實相符而可採信。而
      丙○○擔任晉一企業社之負責人，有為晉一企業社另外申請
      晉一企業社合作金庫帳號000000000000號帳戶，但該帳戶
      實際上是交由甲○○持有、使用，後來甲○○為申辦貸款而不
      小心提供給詐欺集團使用，經臺灣新北地方檢察署檢察官
      以110年度偵字第38101號為不起訴處分（本院卷第234至2
      36頁），該帳戶與本案丙○○合作金庫帳戶之使用情形相同
      ，都是由丙○○申辦後交給甲○○作為晉一企業社收受客戶匯
      款使用，亦足以佐證甲○○所述與事實相符，丙○○合作金庫
      帳戶是由甲○○持有、使用，丙○○並沒有使用。
（三）此外，丁○○曾因於109年5月25日前將其不知情之姊姊洪千
      惠之中國信託帳戶提供予詐欺集團使用，待被害人於受詐
      欺而匯款進去後，丁○○再於109年5月27日持提款卡提領款
      項後交給詐欺集團上游成員，為丁○○於該案中所坦白承認
      ，經本院以110年度金訴字第625號判決有罪確定。該案之
      時間點與本案相近（都是109年5月間）、犯罪手法類似（
      都是向家人藉口取得提款卡，作為收受詐欺款項之用，並
      親自持提款卡提領），足認甲○○前述證稱：其曾將丙○○合
      作金庫帳戶之提款卡交給丁○○使用過1次，乙○○受詐欺匯
      進丙○○合作金庫帳戶之款項就是由丁○○所提領等情，應有
      相當之可信度，足以合理懷疑丙○○合作金庫帳戶是由丁○○
      向甲○○借用後提供予詐欺集團使用，並由丁○○提領詐欺所
      得，與丙○○無關。
（四）檢察官雖然請求調閱晉一企業社合作金庫帳戶開戶資料，
      且因證人丁○○未於本院開庭時到庭而請求再行傳喚，然而
      ，丙○○並沒有使用合作金庫帳戶之事實，已經證人甲○○證
      述明確，且有前述事證可證，檢察官前述證據調查之聲請
      於本案中即無必要。至於丁○○是否涉有詐欺及洗錢之罪嫌
      ，應由檢察官於另為適法之處理，附此敘明。
五、綜上所述，丙○○將其合作金庫帳戶長期提供予甲○○作為晉一
    企業社收受客戶匯款使用，丙○○沒有使用，也不知道甲○○有
    提供予丁○○使用。是檢察官指述丙○○涉犯刑法第30條第1項
    、洗錢防制法第14條第1項之幫助洗錢罪嫌所憑之證據，仍
    存有合理之懷疑，尚未達於通常一般之人均不致有所懷疑，
    而得確信其為真實之程度，本院無從形成丙○○有罪之確信，
    依據前述法條意旨之說明，依法自應就此部分諭知無罪之判
    決。　　
據上論斷，應依刑事訴訟法第299條第1項前段、第301條第1項，
洗錢防制法第14條第1項、第16條第2項，刑法第11條、第28條、
第339條第1項、第55條、第42條第3項前段、第51條第5款、第7
款，刑法施行法第1條之1第1項，判決如主文。
本案經檢察官己○○提起公訴，檢察官彭聖斐到庭執行職務。
中　　華　　民　　國　　111 　年　　8 　　月　　24　　日
                  刑事第十六庭  審判長法  官  黃志中
　
                                      法  官  薛巧翊
　
                                      法  官  時瑋辰 
上列正本證明與原本無異。
如不服本判決，應於判決送達後20日內敘明上訴理由，向本院提
出上訴狀 (應附繕本) ，上訴於臺灣高等法院。其未敘述上訴理
由者，應於上訴期間屆滿後20日內向本院補提理由書「切勿逕送
上級法院」。
                                      書記官  楊喻涵
中　　華　　民　　國　　111 　年　　9 　　月　　2 　　日
附錄論罪科刑法條：
洗錢防制法第14條第1項
有第二條各款所列洗錢行為者，處7年以下有期徒刑，併科新臺
幣5百萬元以下罰金。
中華民國刑法第339條第1項
意圖為自己或第三人不法之所有，以詐術使人將本人或第三人之
物交付者，處5年以下有期徒刑、拘役或科或併科50萬元以下罰
金。
附表：
編號 告訴人 詐欺時間、方式 匯款時間   匯款金額 匯入被告之帳戶 1 乙○○ 民國109年3月中旬，詐欺集團成員佯以投資可獲利為由，要求其匯款，其因陷於錯誤，遂依詐欺集團成員指示匯款。  109年4月6日下午9時許 50,000元 戊○○中國信託帳戶    109年4月6日下午9時1分許 50,000元     109年4月6日下午9時3分許 50,000元     109年4月6日下午9時3分許 50,000元     109年4月6日下午9時11分許 100,000元     109年5月14日下午6時38分許 100,000元 丙○○合作金庫帳戶 2 庚○○ 109年2月25日上午10時許，詐欺集團成員佯以投資可獲利為由，要求其匯款，其因陷於錯誤，遂依詐欺集團成員指示匯款。 109年4月7日中午12時4分許 800,000元 戊○○中國信託帳戶